【裁判字號】    95,易,1237
【裁判日期】    951229
【裁判案由】    侵占
【裁判全文】
臺灣板橋地方法院刑事判決              95年度易字第1237號
公  訴  人  臺灣板橋地方法院檢察署檢察官
被      告  甲○○原名宋建良.
上列被告因侵占案件，經檢察官提起公訴（95年度偵字第10087
號、95年度偵續字第121 號），本院判決如下：
     主  文
甲○○意圖為自己不法之所有，而侵占自己持有他人之物，處有
期徒刑貳年。
    事  實
一、甲○○（原名宋建良）係臺北縣樹林市○○街24巷9 號捷豐
    工業有限公司（下稱捷豐公司）之負責人，其於民國91年3
    月19日，以捷豐公司名義，向中租迪和股份有限公司（下稱
    中租迪和公司）依動產擔保交易法之附條件買賣方式，購買
    沖床6 台（型號分別為LGN110型2 台、LGN16 型1 台、LGN8
    0 型2 台、LGN60 型1 台），總價款新臺幣（下同）5601,0
    00元，除頭款113 萬元外，餘款自91年4 月27日起，以每月
    為1 期，分期給付，買賣標的物約定存放於前址，又於同年
    11 月29 日，復以捷豐公司名義，向第一租賃股份有限公司
    （下稱第一租賃公司），依前揭方法購買沖床10台（型號分
    別為OCP200型1 台、OCP160N 型1 台、LGN60 型1 台、LGN1
    10型2 台、LGN40 型1 台、LGN80 型3 台、LGN200型1 台）
    ，總價款627 萬元，以每月為1 期，自92年1 月5 日起，分
    期給付，買賣標的物約定存放地點同上，價金付清前，上揭
    沖床所有權分屬中租迪和公司、第一租賃公司所有，其僅得
    依約占有、使用，不得任意遷移、讓與、移轉、變賣、質押
    、典當及其他處分。詎其因經營捷豐公司不善，積欠地下錢
    莊債務，乃基於意圖為自己不法所有之犯意，於92年2 月間
    某日，將其所持有之前開沖床予以侵占入己，並交付予地下
    錢莊供作抵償債務之用，嗣因未依約給付上述分期款，中租
    迪和公司、第一租賃公司追討無著，復發覺該沖床已佚失，
    始發覺上情。
二、案經第一租賃公司訴由臺北縣政府警察局樹林分局報請臺灣
    板橋地方法院檢察官偵查，暨中租迪和公司訴請同署檢察官
    偵查後起訴。
    理  由
一、訊據被告甲○○就其為捷豐公司負責人，又捷豐公司以附條
    件買賣方式向中租迪和公司、第一租賃公司購買前述沖床，
    而該沖床為其積欠債務之地下錢莊取去等節，並無異詞，惟
    矢口否認有侵占上開沖床之犯行，並辯稱：捷豐公司倒閉，
    其逃亡前，地下錢莊人員每日至捷豐公司討債，嗣聽鄰居表
    示，半夜有人至捷豐公司搬走沖床，其雖未目睹，然地下錢
    莊人員曾陳稱，若不還款，山上已挖洞等候，並要其走路，
    機台渠等會處理，又由目前地下錢莊已不再向其追討推想，
    沖床應係地下錢莊搬走，其並未予侵占，而其借款之地下錢
    莊乃租賃公司業務人員所介紹，足見渠等應互有串通，其實
    係被陷害之被害人等語。
二、經查：
  (一)被告自承其以捷豐公司名義與中租迪和公司、第一租賃公司
    訂定附條件買賣契約，購買上揭沖床，嗣被告未依約清償債
    務，該沖床已不在約定地點等事實，業據中租迪和公司告訴
    代理人丙○○、第一租賃公司告訴代理人孫繼祥等指訴在卷
    ，且有捷豐公司基本資料、公司變更登記事項表、附條件買
    賣契約書、動產擔保交易附條件買賣登記證明書、動產擔保
    交易登記標的物明細表、支票暨退票理由單、臺北郵局第15
    1 支局存證信函第466 號等在卷可憑，是被告此部分自白，
    應合於事實。
  (二)被告於本院審理時固執詞否認上開犯行，惟其前於94年12月
    21日偵查中即供承：其因捷豐公司週轉不靈，向地下錢莊借
    款，因無力清償，乃於91年底，以沖床6 台予地下錢莊抵債
    等語（參見94年度交查字第1815號偵查卷第19頁）；另其於
    95年2 月27日向檢察官供稱，其因捷豐公司週轉不靈，遭地
    下錢莊逼債，遂以沖床抵債乙情（參見94年度交查字第1815
    號偵查卷第25頁）；繼於95年3 月17日偵查時陳稱：91年中
    至92年初，因公司週轉不靈，故至臺北縣樹林市某地下錢莊
    借款千萬餘元，迄92年春節期間，地下錢莊前來討債，機器
    即被地下錢莊取走等語甚詳（參見94年度交查字第1815號偵
    查卷第29頁），遞於95年5 月15日偵查中猶坦認系爭沖床係
    因其遭地下錢莊逼債，故該等沖床被地下錢莊取去抵債乙節
    綦詳（參見95年度偵續字第121 號偵查卷第44頁）。勾稽其
    前後供述，在在可徵被告乃知悉系爭沖床係由其所借款之地
    下錢莊所取去，而此係被告用以抵充債務之標的。被告於本
    院審理時，突更易前詞，改稱其未見地下錢莊搬運前述沖床
    云云，顯臨訟飾卸，殊非可採。
  (三)證人即前捷豐公司會計乙○○於本院審理時固結稱：捷豐公
    司因營運情況欠佳，而多方借貸，並積欠地下錢莊債務，地
    下錢莊人員之陳姓男子曾揚言，過年後，若不清償債務，即
    搬走機台，並恫嚇若報警，將活埋渠與被告，迄過年後，公
    司開工日至公司，已見其內物品幾被搬光，被告則未至公司
    等語，惟渠並不知悉係何人搬走系爭沖床（參見本院卷第71
    頁），是證人楊雅淳所證，尚難證明系爭沖床係遭地下錢莊
    「強行」搬走，故渠證詞猶不足為被告有利之認定。
  (四)查捷豐公司工廠鐵門，僅被告夫妻及證人楊雅淳等3 人保管
    鑰匙，又工廠鐵皮部分雖有裂縫，然該裂縫僅公司員工知悉
    等事實，證人楊雅淳並於本院中證述在卷（參見本院卷第68
    頁、第70頁）；另系爭沖床須以堆高機搬運，且須耗時1 日
    以上時間乙情，告訴代理人丙○○於本院中陳述至詳（參見
    本院卷第71頁），而證人楊雅淳亦證稱，系爭沖床為鐵製，
    約2 人高，重量以噸計（參見本院卷第70頁），參之上述被
    告於偵查中所自承將系爭沖床交予地下錢莊乙節，已足推論
    被告係將系爭沖床易持有為所有後，在其首肯或默許，由前
    揭地下錢莊取去上開沖床。
  (五)綜上所見，本件事證業臻明確，被告犯行堪為認定，應依法
    論科。
三、核被告所為，係犯刑法第335 條第1 項之侵占罪。本院爰審
    酌其購買系爭沖床，尚積欠中租迪和公司、第一租賃公司各
    150 餘萬元、250 餘萬元，雖與第一租賃公司訂定清償債務
    之協議，有附卷之協議書可佐，然其仍未依約給付，另盱衡
    其侵占標的物之價值、本件其犯罪動機、目的、手段、犯罪
    後態度等一切情狀，茲量處如主文所示之刑。
據上論斷，應依刑事訴訟法第299 條第1 項前段，刑法第335 條
第1 項，刑法施行法第1 條之1 ，判決如主文。
本案經檢察官馬凱蕙到庭執行職務。
中    華    民    國    95    年    12    月    29    日
                  刑事第十四庭  審判長法  官  林海祥
                                      法  官  汪怡君
                                      法  官  朱敏賢
以上正本證明與原本無異。
如不服本判決應於送達後10日內向本院提出上訴狀。
                                      書記官  郭勝華
中    華    民    國    95    年    12    月    29    日
附錄本案論罪科刑法條全文：
刑法第335 條
意圖為自己或第三人不法之所有，而侵占自己持有他人之物者，
處五年以下有期徒刑、拘役或科或併科一千元以下罰金。
前項之未遂犯罰之。


司法院資訊處製作；財團法人民間司法改革基金會備份。
